【裁判字號】    97,台上,5889
【裁判日期】    971120
【裁判案由】    強盜
【裁判全文】
最高法院刑事判決            九十七年度台上字第五八八九號
上  訴  人  甲○○
            乙○○
上 列一 人
選任辯護人  廖克明律師
上列上訴人等因強盜案件，不服台灣高等法院中華民國九十七年
九月十一日第二審判決（九十七年度上訴字第三０五０號，起訴
案號：台灣桃園地方法院檢察署九十六年度偵字第二六九０七號
），提起上訴，本院判決如下：
    主  文
上訴駁回。
    理  由
按刑事訴訟法第三百七十七條規定，上訴於第三審法院，非以判
決違背法令為理由，不得為之。是提起第三審上訴，應以原判決
違背法令為理由，係屬法定要件。如果上訴理由書狀並未依據卷
內訴訟資料，具體指摘原判決不適用何種法則或如何適用不當，
或所指摘原判決違法情事，顯與法律規定得為第三審上訴理由之
違法情形，不相適合時，均應認其上訴為違背法律上之程式，予
以駁回。本件上訴人甲○○上訴意旨略稱：原判決以甲○○於第
一審法院羈押訊問及準備程序中，從未提出交保之請求為由，而
未採納甲○○關於為獲交保而自白之辯解，惟甲○○於原審法院
已提出具保要求，僅筆錄未予記載等語。上訴人乙○○上訴意旨
略稱：(一)、乙○○對甲○○強取被害人丙○○口袋內金錢乙節，
並不知情，且甲○○之犯罪行為係趁丙○○轉身對鍋子秤重不備
之際，強取其口袋內之金錢未遂，丙○○非但予以抵抗，並能將
之由重機車後座強行拉下逮捕，顯然尚未達至使不能抗拒之程度
，亦未壓抑被害人之意思，與強盜罪構成要件不合，原判決對乙
○○以強盜罪之共同正犯論擬，當然違背法令。(二)、乙○○有販
賣廢鐵與資源回收場之經驗，所以帶領甲○○販售廢鐵合乎常理
。又乙○○如與甲○○有強盜之犯意聯絡，何以事發後未立即逃
逸，反向被害人要求讓甲○○離開，原判決對此置而未論，有判
決不備理由之違法，且違反經驗法則。(三)、依甲○○於原審證述
情節，其在警詢及偵查中所為之自白，及有關係乙○○提議行搶
並把風部分之陳述，目的在將主謀責任推諉於乙○○，以減輕刑
責，並獲取交保。原判決以甲○○未提出交保聲請，認其嗣後之
證言為迴護乙○○之詞，其推論倒果為因。(四)、共同被告甲○○
於審判中並無難以傳喚到庭陳述之情形，其於偵查中所為之證言
，不符傳聞法則之例外情形，自無證據能力，不能作為認定乙○
○犯罪之證據。(五)、甲○○於警詢及偵查中關於如何取得作案用
之開山刀，事前有無謀議分贓，及乙○○有無向被害人求情等情
，前後所述不一，顯有瑕疵，應不可採，亦無補強證據擔保其在
偵查中自白之真實性，原判決認定事實自有違誤等語。
惟查：證據之取捨、事實之認定，乃事實審法院職權行使之範圍
，事實審法院經調查證據之結果，本於確信，依自由心證之取捨
證據，苟其取捨，與經驗法則或論理法則無違，即不得任意指為
違法，而據為適法之第三審上訴理由。本件原判決認定甲○○、
乙○○有原判決事實欄所載之犯行，因而撤銷第一審關於甲○○
及乙○○加重強盜未遂部分之不當科刑判決，改判仍分別論處甲
○○、乙○○共同攜帶兇器，以強暴至使不能抗拒而取他人之物
，未遂罪刑（甲○○累犯，處有期徒刑三年十月，乙○○累犯，
處有期徒刑四年）。係以甲○○於警詢、偵查、及第一審準備程
序所為之陳述，乙○○之部分供詞，證人丙○○之證言，贓物認
領保管單，扣案之作案刀械一把，現場照片七幀，第一審及原審
就扣案刀械之勘驗筆錄等證據資料，為綜合之判斷。並說明甲○
○事後否認犯行，辯稱係因出售廢鐵遭被害人辱罵，而持刀教訓
被害人，並未搶取（強劫）其財物云云；另乙○○辯稱其係搭載
甲○○至資源回收場變賣廢鐵，其僅在旁等候，不知甲○○有強
盜犯行，嗣因甲○○與被害人扭打而上前勸架，員警前來時，因
所騎為贓車，始行離去云云，如何不足以採信，分別予以指駁。
已詳細敘述其所憑之證據及認定之理由，所為論斷，俱有卷存證
據資料可資覆按，並無採證或認定事實違背經驗法則或論理法則
，或其他違背法令之情形。另查：(一)、甲○○於警詢及偵查中以
被告身分所為之陳述，及以證人身分所為之證言，對乙○○而言
，固屬被告以外人於審判外言詞陳述。惟依第一審審判筆錄所載
，甲○○業於第一審以證人身分到庭具結陳述，並經檢察官及乙
○○之辯護人實施交互詰問，審判長並就甲○○先前在警詢及偵
查中所為陳述，予乙○○對質詰問及陳述意見之機會，已合法保
障乙○○對於甲○○之對質詰問權及訴訟上之防禦權。原判決因
而認甲○○於警詢及偵查中所為之陳述，符合刑事訴訟法第一百
五十九條之一第二項、第一百五十九條之二規定，均有證據能力
，採為判斷依據，自無違反證據法則可言。乙○○上訴意旨指稱
甲○○於警詢及偵查中之陳述，不符傳聞法則之例外，無證據能
力云云，顯與卷內訴訟資料不符。(二)、搶奪與強盜雖同具不法得
財之意思，然搶奪僅係乘人不備公然掠取，若施用強暴、脅迫或
他法使被害人身體上或精神上處於不能抗拒之狀態，而取其財物
或令其交付者，則為強盜。而強盜罪之所謂「不能抗拒」，祇須
行為人所為之強暴、脅迫等不法行為，就當時之具體事實，予以
客觀之判斷，足使被害人身體上或精神上達於不能或顯難抗拒之
程度，即足以當之。至於實際上被害人有無抵抗，並非所問。本
件原判決於事實欄認定甲○○佯裝出售舊鍋子，待丙○○轉身秤
重時，即自後方將刀械橫架於丙○○頸部，至使其不能抗拒，而
伸手搶取其褲袋內之款項，因丙○○抵抗並與甲○○拉扯，致褲
袋破裂，現款掉落地面等情，理由內說明甲○○施用之強暴手段
，依客觀標準，已足使一般人心生畏懼而喪失其意思自由，陷於
不能或顯難抗拒之程度，已該當於刑法強盜罪之要件，被害人之
出手反抗係防護財產之本能反應，與甲○○所為已成立強盜犯行
，係屬兩事，自不能因被害人事後之反抗行為即認上訴人等所為
，尚未達使被害人不能抗拒之程度，而與刑法上強盜罪之構成要
件不符。經核於法洵無違誤，自無上訴意旨所指判決違背法令之
情事。其餘上訴意旨仍就原審已調查及依憑證據所為採證認事之
職權行使，以及原判決已論列說明之事項，任憑己見漫詞指摘，
或仍為事實上之爭執，核與法律規定得為第三審上訴理由之違法
情形，不相適合。其上訴違背法律上之程式，應予駁回。
據上論結，應依刑事訴訟法第三百九十五條前段，判決如主文。
中    華    民    國  九十七  年   十一   月   二十   日
                      最高法院刑事第五庭
                          審判長法官  陳  正  庸
                                法官  賴  忠  星
                                法官  林  秀  夫
                                法官  宋      祺
                                法官  陳  祐  治
      本件正本證明與原本無異
                                      書  記  官
中    華    民    國  九十七  年   十一   月  二十五  日
                                                      v


司法院資訊處製作；財團法人民間司法改革基金會備份。
